【裁判字號】    94,交上易,619
【裁判日期】    950510
【裁判案由】    過失致死等
【裁判全文】
臺灣高等法院臺南分院刑事判決  九十四年度交上易字第六一九號
上訴人  臺灣雲林地方法院檢察署檢察官
被  告  乙○○
上列上訴人因被告過失致死等案件，不服臺灣雲林地方法院九十
四年度交易字第四０號中華民國九十四年十月二十八日第一審判
決（起訴案號：臺灣雲林地方法院檢察署九十四年度偵字第九七
一號），提起上訴，本院判決如下：
    主    文
原判決撤銷。
乙○○服用酒類，不能安全駕駛動力交通工具而駕駛，處有期徒
刑陸月；又因過失致人於死，處有期徒刑壹年貳月。應執行有期
徒刑壹年陸月。
    事    實
一、鄭松德（改名乙○○）於民國（下同）九十四年一月十一日
    二十時許，在雲林縣麥寮鄉工地飲用保力達約二瓶後，已達
    不能安全駕駛動力交通工具之程度，竟於同日二十一時二十
    五分許，猶駕駛車牌號碼九Ｒ－九五六五號自用小客車，沿
    雲林縣斗六市○○○路由西向東行駛，於行經雲林縣斗六市
    ○○○路統一精工加油站對面時，本應注意車輛行駛時之車
    前狀況，並隨時採取必要之安全措施，及該路段限速僅五十
    公里不得夜間超速行駛，亦不得偏離車道行駛，而當時天晴
    、直路、夜間有照明，客觀上尚無不能注意之情事，詎疏未
    注意車前狀況，並於夜間以超過六十公里速度行駛，偏離快
    車道行駛於慢車道，而追撞前方游承翰所騎自行車，致游承
    翰因而受有頭部外傷、顱內出血之傷勢，嗣經路人報警，並
    由救護車將游承翰送醫急救，惟游承翰仍因顱內出血於送醫
    途中死亡。而鄭松德則停留於肇事現場，於警方抵達時並主
    動表示為肇事者，自首前開犯行，並經警當場測得鄭松德酒
    後酒精濃度呼氣值為每公升０．八四毫克。
二、案經游承翰之母甲○○提起告訴，由臺灣雲林地方法院檢察
    署檢察官偵查起訴。
    理    由
一、上揭車禍事實，迭據被告鄭松德供承不諱，並經告訴人即被
    害人游承翰之母甲○○指訴綦詳，復有交通事故調查報告表
    (一)、(二)、現場圖及現場照片十八幀在卷可參。被害人游承翰
    因本件車禍受傷死亡，亦經臺灣雲林地方法院檢察署檢察官
    督同檢驗員相驗明確，製有相驗屍體證明書、驗斷書、勘驗
    筆錄在卷足憑。
二、按行車速度，依速限標誌之規定，無標誌或標線者，行車時
    速不得超過五○公里；汽車行駛時，駕駛人應注意車前狀況
    ，並隨時採取必要之安全措施；四輪以上汽車在劃有快慢車
    道分隔線之道路行駛，除起步、準備停車、臨時停車或轉彎
    外，不得行駛慢車道；汽車駕駛人飲用酒類或其他類似物後
    其吐氣所含酒精濃度超過每公升○‧二五毫，不得駕車，道
    路交通安全規則第九十三條、第九十四條第三項、第九十五
    條第二項、道路交通安全規則第一百十四條第一項第二款分
    別定有明文。被告係有駕駛執照之人，於前揭時、地，理應
    注意遵守上揭道路交通安全規則。本件依卷附道路交通事故
    現場圖及照片所示，車禍現場設有快、慢車道，限五十公里
    。被害人之口罩、涼鞋、書包散落在慢車道，被告駕駛之小
    客車肇事後所留之水漬、車輛停放於慢車道上。而被告酒後
    酒精濃度呼氣值為每公升０．八四毫克，有被告酒精測定紀
    錄表及刑法第一百八十五條之三案件測試觀察紀錄表可憑，
    被告於警訊時供承：「當時車速為五十至六十公里」，當時
    之現場狀況，天晴、直路、夜間有照明，慢車道，有交通事
    故調查報告表(一)可稽，客觀上尚無不能注意之情事。被告竟
    疏未注意，飲用酒類或其他類似物後其吐氣所含酒精濃度超
    過每公升○‧二五毫，不得駕車；於夜間不得超速行駛；行
    駛於快車道，不得偏離車道，行駛於慢車道；及注意車前狀
    況，並隨時採取必要之安全措施；郤於飲用酒類超過法定標
    準值駕駛自用小客車，夜間超速，偏離車道行駛，及未注意
    車前狀況，由後追撞被害人之自行車，致釀成本件車禍，自
    有過失責任。本件經送臺灣省嘉雲區行車事故鑑定委員會鑑
    定結果：認「(一)鄭松德飲用酒類超過法定標準值駕駛自用小
    客車，夜間超速，偏離車道行駛，及未注意車前狀況，由後
    追撞前車，為肇事原因。(二)游承翰乘騎腳踏車，無肇事原因
    。」有該會九十五年三月二十日嘉雲鑑950083字第09558009
    50號函在卷可參（見本院卷第四十七、四十八頁），同本院
    見解。被告之過失行為與被害人之死亡結果間，顯有相當因
    果關係。被告過失致死犯行堪認以定，應予依法論科。
三、核被告所為，係犯刑法第一百八十五條之三服用酒類，不能
    安全駕駛動力交通工具而駕駛罪，及同法第二百七十六條第
    一項過失致人於死罪。被告酒醉駕車肇事，因而致人於死，
    就過失致人於死部分，應依道路交通管理處罰條例第八十六
    條第一項規定加重其刑。被告於肇事後，警員前往現場處理
    ，尚不知犯人為何人時，即向有偵查犯罪之警員承認其為肇
    事者，而接受裁判，有雲林縣警察局斗六分局道路交通事故
    肇事人自首情形記錄表在卷可參，被告對於偵查犯罪機關尚
    未發覺之犯罪自首，而接受裁判，應依刑法第六十二條前段
    規定減輕其刑。被告所犯上開過失致人於死罪部分，同有加
    重及減輕之情形，應依刑法第七十二條第一項規定，先加後
    減之。被告所犯上述二罪，犯意各別，行為互異，應予分論
    併罰。查被告與被害人素無怨隙，且並不認識，本件係被告
    一時疏忽而發生車禍，告訴代理人指稱，被告有殺人之故意
    ，尚屬臆測，併予敘明。
四、原審予被告論罪科刑，固非無見。惟本件車禍發生於慢車道
    上，原判決未為認定被告偏離快車道行駛於慢車道，洵有違
    誤。公訴人上訴意旨指摘判決量刑過輕，雖未指摘及此。但
    原判決既有可議，自屬無法維持，應由本院撤銷改判之。爰
    審酌被告無犯罪前科紀錄，酒後駕車，夜間超速，偏離車道
    行駛肇事，未能與被害人家屬達成和解，及於犯罪後自首坦
    承犯行，犯後態度尚可等一切情狀，量處被告所犯酒醉駕車
    罪有期徒刑六月，過失致人於死罪有期徒刑一年二月，並定
    應執行刑一年六月，以資警惕。
據上論斷，應依刑事訴訟法第三百六十九條第一項前段、第三百
六十四條、第二百九十九條第一項前段，刑法第一百八十五條之
三、第二百七十六條第一項、第六十二條前段、第五十一條第五
款，道路交通管理處罰條例第八十六條第一項，罰金罰鍰提高標
準條例第一條前段，判決如主文。
本案經檢察官江守權到庭執行職務
中    華    民    國    95    年    5     月    10    日
            刑事第一庭審判長法官  黃  崑  宗
                            法官  王  明  宏
                            法官  蔡  長  林
以上正本證明與原本無異。
不得上訴。
                          書記官  李  培  薇
中    華    民    國    95    年    5     月    11    日
附錄本案論罪科刑法條全文：
刑法第一百八十五條之三：
  服用毒品、麻醉藥品、酒類或其他相類之物，不能安全駕駛動
力交通工具而駕駛者，處一年以下有期徒刑、拘役或三萬元以下
罰金。
刑法第二百七十六條第一項：
  因過失致人於死者，處二年以下有期徒刑、拘役或二千元以下
罰金。


司法院資訊處製作；財團法人民間司法改革基金會備份。
